【裁判字號】    98,易,1255
【裁判日期】    990407
【裁判案由】    詐欺
【裁判全文】
臺灣屏東地方法院刑事判決              98年度易字第1255號
公  訴  人  臺灣屏東地方法院檢察署檢察官
被      告  甲○○
上列被告因詐欺案件，經檢察官提起公訴（98年度偵字第7740號
），本院判決如下：
    主  文
甲○○幫助犯詐欺取財罪，處拘役伍拾日，如易科罰金，以新臺
幣壹仟元折算壹日。
    事  實
一、甲○○雖可預見將自己之金融機構帳戶存簿、提款卡、密碼
    等物交予他人使用，可能因此供詐騙集團成員利用以詐術使
    他人將款項匯入帳戶後，再予提領運用，並可能因而幫助他
    人從事詐欺犯罪，仍基於幫助他人詐欺取財之不確定故意，
    於民國98年6 月16日，在桃園縣南崁交流道空軍一號客運乘
    車處，將其在聯邦商業銀行（下稱聯邦銀行）桃鶯分行申請
    之000000000000號帳戶存摺、提款卡及密碼，寄送至空軍一
    號客運台北縣三重站予真實姓名不詳之成年男子。嗣該詐騙
    集團成員取得上開帳戶後，遂意圖為自己不法之所有，於98
    年6 月18日14時許，由詐騙集團某成員撥打徐何瑞麗電話，
    佯稱係徐何瑞麗之親戚「香君」，向徐何瑞麗佯稱投資股票
    急需用錢，使徐何瑞麗陷於錯誤，而於同日14時21分許，在
    台中市○○路○ 段295 號台中銀行大慶分行臨櫃匯款新臺幣
    （下同）20萬元至甲○○上開帳戶內，再由詐騙集團成員將
    該詐得款項提領一空，甲○○因而幫助詐欺。嗣徐何瑞麗於
    98年6 月20日向其親戚詢問後，始知悉受騙，並報警處理。
二、案經臺灣桃園地方法院檢察署檢察官呈請臺灣高等法院檢察
    署檢察長令轉臺灣屏東地方法院檢察署檢察官偵查起訴。
    理  由
一、按被告以外之人於審判外之陳述，雖不符前四條之規定，而
    經當事人於審判程序同意作為證據，法院審酌該言詞陳述或
    書面陳述作成時之情況，認為適當者，亦得為證據。當事人
    、代理人或辯護人於法院調查證據時，知有第159條第1項不
    得為證據之情形，而未於言詞辯論終結前聲明異議者，視為
    有前項之同意，刑事訴訟法第159 條之5 定有明文。本件下
    列所引具傳聞性質之證據，被告未爭執其證據能力，亦未於
    本案言詞辯論終結前對證據能力聲明異議，依上開規定，視
    為被告同意作為證據，且經本院審酌該等言詞陳述作成時之
    情況及證據取得過程等節，認亦適宜作為證據，自得為本件
    裁判基礎之證據資料。
二、訊據被告矢口否認有何幫助詐欺犯行，辯稱：我因急需用錢
    ，看報紙分類廣告申辦個人信用貸款，打電話過去一位李小
    姐說公司在三重，要我將聯邦銀行存摺及提款卡利用客運站
    寄到三重站，她說要查我的帳戶是否還能使用，我是6 月16
    日下午寄的，那天是星期四或星期五，星期一我打電話去問
    ，她說帳戶內要有1 萬多元才能辦理信用貸款，我打算去公
    司了解，隔天再打就沒有人接了，星期二我的家人就告訴我
    帳戶被凍結，對方一直在拖時間。我的郵局帳戶每月可領殘
    障津貼3,000 元，這個案件讓我的郵局帳戶也被凍結，我不
    可能幫助詐欺讓我的郵局帳戶被凍結。聯邦銀行帳戶我很少
    用，因為密碼函塞在存摺裡面，所以他們才知道密碼，我沒
    有變更過密碼，都是用密碼函的密碼云云。經查：
  (一)上開被告聯邦銀行帳號000000000000之帳戶係由被告本人所
    申設之事實，業據被告自承在卷，復有聯邦銀行桃鶯分行98
    年9 月17日開戶資料及交易明細資料回函附卷可稽（偵卷第
    26至30頁）。又被害人徐何瑞麗因事實欄所示事由匯款20萬
    元至被告所有上開帳戶，並隨即遭提領完畢一節，亦據徐何
    瑞麗於警詢指訴綦詳（偵卷第2 至4 頁），並有報案資料、
    匯款申請書及該帳戶交易明細等資料在卷可按（偵卷第7 至
    16頁），堪認被害人徐何瑞麗確實遭詐騙集團成員詐騙而匯
    款至被告所有之上開聯邦銀行帳戶無誤。復由被告上開聯邦
    銀行帳戶交易明細表所示，被害人匯款後，旋即遭人以提款
    卡跨行提款之方式提領一空，顯見被告上開帳戶確係由該詐
    騙集團使用，作為該集團詐欺匯款之管道灼然。
  (二)被告辯稱：因該帳戶密碼函放在存摺內，其又未變更密碼致
    詐騙集團知悉該帳戶密碼云云，然查，上開帳戶之開戶密碼
    僅有4 位數，提款所用之密碼應有6 至12位數一情，業據本
    院函詢聯邦銀行無誤，有聯邦銀行回函在卷可按（本院卷第
    15頁），顯見開戶密碼與提款密碼並非相同，提款所用之密
    碼當無可能為原始密碼函所設之開戶密碼，被告上開所辯，
    與事實不符。又被告於98年6 月1 日提領1,000 元使該帳戶
    餘額成為16元，此有上開帳戶交易明細表可按，足徵被告於
    6 月間曾使用該帳戶，並非久未使用，其辯稱因久未使用忘
    記密碼函在存摺內云云，顯非屬實。況金融帳戶攸關個人信
    用、財產狀況，若將帳戶提款卡及密碼隨意交給姓名年籍不
    詳之人，易淪為詐欺集團之人頭帳戶，業經報章媒體大幅報
    導，被告應知之甚詳，且信用貸款是否允貸著重於借款人之
    個人特質（職業、收入、家庭狀況），豈有借款人本人不須
    親自到場對保徵信，或提供身分證件、職業證明、收入明細
    等信用資料之理？又依據經驗法則，信用貸款需審查借款人
    之信用狀況，自無要求借款人提供提款卡之必要，被告高職
    畢業，受有相當之教育，對上開借款流程應有所認知，而銀
    行密碼函亦非微小難辨之物，豈有隨意將密碼函放在存摺內
    一併寄予陌生人之理？其上開所辯，顯均與常情有違，難以
    採信，足徵被告將聯邦銀行存摺、提款卡及密碼寄交他人，
    顯非供信用借款之用。
  (三)被告另辯稱：因對方拖延時間，導致其未能及時報案即發現
    另一郵局帳戶遭凍結云云，惟查，被告係於98年6 月16日寄
    出聯邦銀行存摺、提款卡及密碼，當日抵達三重站一情，有
    寄貨單1 紙附卷可參（偵卷第36頁），當日為星期二，並非
    被告所辯之星期四或星期五，足見被告寄出上開帳戶存摺、
    提款卡後，歷經5 日始與對方聯繫，此舉與一般小額信用借
    貸，需款孔急之情狀，甚有差異，非無可疑。又存摺、提款
    卡為個人信用財產機密之物，如須脫離自己持有，自當甚為
    謹慎小心，豈有寄交不詳姓名年籍之他人後長達5 日不聞不
    問之理？況提供信用借款之金融機構或私人公司甚多，一般
    人若要信用借款，自當多方比較可借金額、還款期限、借款
    利率、違約金等借貸事項，以選擇對自己最有利之方案，而
    若有他人提供代辦，自當事先議定代辦費用，然查，被告針
    對此節僅稱要借款10萬元，其餘事項則避而不提，足見其應
    無信用借款之事實。另被告辯稱：借款後該款項會存入聯邦
    銀行帳戶云云，惟該帳戶之存摺及提款卡已在他人持有之中
    ，即便借得款項匯入該帳戶，被告又如何提領使用？被告所
    辯甚有可疑，益徵被告並非為借款使提供上開存摺、提款卡
    及密碼予他人，應係旨在幫助詐欺。
  (四)詐欺集團為確保詐欺之犯罪所得，其所使用供被害人匯入款
    項之帳戶，必定是其能掌控之帳戶，以確定其能順利提領受
    詐欺者匯入之款項，自無可能以詐騙、撿拾或竊取之方式取
    得提款卡，而使其花費心力詐騙所得款項，陷於隨時可能為
    原用戶申請掛失止付而無法取得之危險。本件被告98年6 月
    16日寄交聯邦銀行存摺、提款卡及密碼後，於同年6 月18日
    被害人受騙匯款，同年6 月20日發覺受騙而報案，然依被告
    上開所供，其於6 月23日始知悉另一郵局帳戶遭凍結，顯見
    被告於此長達7 日間均無任何報案掛失之舉。查銀行帳戶存
    摺、提款卡及密碼乃係個人財產信用重要事物，被告任令上
    開物品由僅能以電話聯絡之不詳姓名年籍他人持有長達7 日
    ，卻無絲毫取回之意圖，亦未掛失以防止該帳戶遭他人不當
    使用，足徵其提供該帳戶予他人，甚有可疑，應非為求借款
    之用。況本件果如被告所辯係提款卡遭人詐騙取得，詐騙集
    團無從知悉帳戶所有人何時會辦理掛失，則被害人之款項是
    否可順利提領，無法預知，詐欺集團成員不可能冒此風險，
    前開所辯顯與常理不符，委無足採。
  (五)被告雖辯稱：不可能幫助詐欺致另一郵局帳戶被凍結云云，
    惟查，被告提供予他人之帳戶，並非郵局帳戶，而係聯邦銀
    行帳戶，本件係因目前詐欺案件層出不窮，金融主管機關為
    保障交易安全，始將警示帳戶擴及至被告名下全部帳戶，然
    此節並非被告事前所得知悉，尚難以嗣後被告其他帳戶同遭
    凍結而認其就聯邦銀行帳戶之交付無幫助詐欺故意。綜上所
    述，被告前開辯解，違背經驗法則，顯係卸責矯飾之詞，不
    足採信，被告上開聯邦銀行帳戶存摺、提款卡及密碼等資料
    並非為求借款遭人詐騙，而係被告交付予詐騙集團成員無誤
    。又被告隨意將帳戶存摺、提款卡及密碼交給他人使用，應
    可預見前開帳戶易用於不法用途，卻仍為此交付，應有幫助
    詐欺之不確定故意甚明。是本件事證明確，被告犯行洵堪認
    定，自應依法論科。
三、按刑法上之幫助犯，係對於犯罪與正犯有共同之認識，而以
    幫助之意思，對於正犯資以助力，未參與實施犯罪之行為者
    而言，最高法院75年度台上字第1509號及88年度台上字第12
    70號判決意旨可資參照。本件被告基於幫助之犯意，提供上
    開聯邦銀行之帳戶資料予詐騙集團成員，並供作詐騙被害人
    徐何瑞麗使用，僅係參與犯罪構成要件以外之行為，在無證
    據證明被告係以正犯而非以幫助犯之犯意參與或被告有參與
    詐騙被害人或領取被害人匯入之款項等詐欺取財之犯罪構成
    要件之行為之情形下，應認其所為係幫助犯而非正犯之行為
    。核被告所為，係犯刑法第30條第1 項前段、第339 條第1
    項之幫助詐欺取財罪，並依刑法第30條第2 項之規定，按正
    犯之刑減輕之。爰審酌被告前無犯罪前科，有臺灣高等法院
    被告前案紀錄表1 份在卷可按，素行尚佳，提供其帳戶資料
    供詐騙集團成員使用，助長詐騙集團財產犯罪之風氣，致被
    害人受騙而匯款，實為當今社會層出不窮之詐財事件所以發
    生之根源，造成社會互信受損，且亦因被告提供其帳戶資料
    ，致執法人員難以追查該詐騙集團之真實身分，造成被害人
    損失非輕等一切情狀，量處如主文所示之刑，並諭知易科罰
    金之折算標準。
據上論斷，應依刑事訴訟法第299 條第1 項前段，第30條第1 項
前段、第2 項、第339 條第1 項、刑法第41條第1 項前段，刑法
施行法第1 條之1 ，判決如主文。
本案經檢察官李秀玲到庭執行職務
中    華    民    國    99    年    4     月    7     日
                  刑事第二庭  審判長法  官  黃國永
                                    法  官  劉怡孜
                                    法  官  翁世容
以上正本證明與原本無異。
如不服本判決應於收受判決後10日內向本院提出上訴書狀，並應
敘述具體理由；其未敘述上訴理由者，應於上訴期間屆滿後20日
內向本院補提理由書（均須按他造當事人之人數附繕本）「切勿
逕送上級法院」。
中    華    民    國    99    年    4     月    7     日
                                    書記官  張孝妃
附錄論罪科刑法條：
刑法第339 條第1 項
意圖為自己或第三人不法之所有，以詐術使人將本人或第三人之
物交付者，處5 年以下有期徒刑、拘役或科或併科1 千元以下罰
金。

司法院資訊處製作；財團法人民間司法改革基金會備份。
